臺灣桃園地方法院民事裁定　　　　　　　 94年度聲字第652號
　　聲　請　人　徐畢春即三弘企業社
　　相　對　人　甲○○
　　　　　　　　　　　　　樓1.
上列當事人間聲請返還擔保金事件，本院裁定如下：
    主      文
聲請駁回。
聲請程序費用由聲請人負擔。
    理      由
一、按應供擔保之原因消滅者，法院應依供擔保人之聲請，以裁
    定命返還其提存物或保證書，民事訴訟法第104 條第1 項第
    1 款定有明文。且此所謂應供擔保之原因消滅者，在釋明假
    扣押之原因而供擔保之場合，因其係擔保債務人因假扣押所
    受之損害，故必待無損害發生，或就債務人所生之損害已經
    賠償時，始得謂供擔保之原因消滅（最高法院69年度台抗字
    第286 號裁判意旨參照）。再按裁定本票許可強制執行，其
    性質屬非訟事件，並非本案訴訟，故執票人本於本票債權，
    聲請裁定假扣押發票人財產後，雖嗣後又取得本票准許強制
    執行之確定裁定，亦非供擔保之原因消滅，債權人仍應先聲
    請撤銷假扣押裁定，再定20 日 以上之期間催告受擔保利益
    人行使權利而未行使，始可聲請法院裁定發還擔保金（最高
    法院80年度抗字第224 號裁判意旨參照）。
二、本件聲請意旨略以：聲請人前依鈞院94年度裁全字第165 號
    假扣押裁定，以鈞院94年度存字第221 號提供擔保金新臺幣
    （下同）3 萬3 千元在案，茲聲請人已聲請鈞院以94年度票
    字第326 號為本票裁定並經確定在案，故應供擔保之原因已
    消滅，爰依民事訴訟法第104 條第1 項之規定，聲請准予返
    還前開擔保金等語。並提出本院94年度票字第326 號民事裁
    定暨確定證明各1 份、94年度裁全字第165 號民事裁定1 份
    、94年度存字第221 號提存書1 份、國庫存款收款書1 紙（
    均為影本）為證。
三、經查，聲請人所主張其前依本院上開假扣押裁定，而提存上
    述擔保金，嗣並聲請本票裁定確定之事實，業據本院依職權
    調閱上開各卷宗核閱屬實。次查，聲請人曾向本院聲請以94
    年度執全字第195 號為上開假扣押之強制執行，嗣並向本院
    聲請撤回上開執行之事實，亦經本院調卷查對無誤。是聲請
    人既已開始執行程序，復未證明相對人並未因此未受損害，
    即難認相對人必無損害可言；此外，聲請人亦未證明其已就
    債務人即相對人之損害已經賠償，則本件即無應供擔保之原
    因消滅之情形。至聲請人所取得之本票裁定，並非本案訴訟
    ，亦難據此即認本件應供擔保之原因已經消滅。又民事訴訟
    法第104 條第1 項所指之訴訟終結，依目前實務上見解，固
    包括假扣押之執行程序終結在內，惟聲請人並未於此訴訟終
    結後，定20日以上之期間通知相對人行使權利而相對人未為
    行使，是亦與此部分得聲請取回擔保金之要件不符。綜上所
    述，聲請人本件聲請，揆諸首揭法律規定及說明，尚屬於法
    未合，應予駁回。
四、依民事訴訟法第95條，第78條，裁定如主文。
中    華    民    國    94    年    5      月    19   日
                  民事第二庭  法  官  張震武
以上正本係照原本作成
如對本裁定抗告須於裁定送達後 10 日內向本院提出抗告狀，並
繳納抗告裁判費新台幣1,000元。
中    華    民    國    94    年    5      月    19   日
                              書記官  李家
